【裁判字號】    95,訴,1075
【裁判日期】    951016
【裁判案由】    侵權行為損害賠償
【裁判全文】
臺灣臺南地方法院民事判決              95年度訴字第1075號
原      告  中央產物保險股份有限公司
法定代理人  甲○○
訴訟代理人  乙○○
被      告  丙○○
上列當事人間請求侵權行為損害賠償事件，經本院於民國95年
10月2日言詞辯論終結，判決如下：
    主  文
被告應給付原告新台幣貳佰柒拾萬元，及自民國九十五年六月三
十日起至清償日止，按週年利率百分之五計算之利息。
訴訟費用由被告負擔。
    事實及理由
一、原告起訴主張：
  (一)被告於民國94年1月7日上午5時55分許，明知其服用酒類，
    ，已達不能安全駕駛之狀態，竟駕駛向原告投保汽車強制險
    及任意險尚在保險期間之車牌號碼5K─5218號自小客車（下
    稱系爭小客車），途經臺南縣山上鄉南洲村41-6號前，不慎
    撞及被害人鄭清輝致死，交通事故發生後，原告已賠付被害
    人鄭清輝家屬汽車強制責任險保險金新台幣（下同）1,400,
    000元及任意責任險保險金1,300,000元。
  (二)被告於肇事後，經抽取其血液檢驗結果，其血液酒精濃度為
    69.301MG/DL（換算為吐氣酒精濃度為0.346505MG/L），又
    經警到場後測得被告吐氣酒精濃度雖為0.21MG/L，惟在刑事
    鑑識科學中有所謂「衰減值」，且依研究報告顯示，每小時
    每公升吐氣衰減平均值為+_0.08毫克，亦即每小時之衰減值
    為0.08MG/L，故應以被告肇事當時其真正之酒精濃度為準，
    亦即以被告肇事時至警方進行吐氣酒測時所經過之時間已經
    1 小時，乘以衰減值後，再加上酒測值，為被告肇事當時真
    正吐氣酒測值0.29MG/L【計算方式為：（1X0.08MG/L）+0.
    21MG/L=0.29MG/L】。又被告所犯公共危險罪及過失致死罪
    ，業經本院分別以95交簡字第283號及94年度交簡字第1276
    號判處罪刑確定，足見被告肇事時之吐氣酒精濃度超過0.25
    MG/L，已超過道路交通管理法規規定之標準。
  (三)被告酒醉駕車肇事致人於死，原告已依保險契約給付被害人
    家屬保險給付，爰依汽車強制責任險之規定，及第三人責任
    保險受酒類影響車禍受害人補償附加條款之規定，提起本件
    訴訟，請求被告返還原告已給付之汽車強制責任險保險給付
    1,400,000元，及汽車任意第三人責任險保險給付1,300,00
    0元等語。並聲明：被告應給付原告2,700,000元，及自起訴
    狀繕本送達翌日即95年6月30日起至清償日止，按週年利率
    百分之5計算之利息。
二、被告則以：被告肇事後經警測得之吐氣酒精濃度值為0.21MG
    /L，並未超過道路交通管理法規規定之標準0.25 MG/L，雖
    然被告在醫院有抽血檢驗，然血液酒精濃度本來就會高於吐
    氣酒精濃度，應以對被告有利之警方測得吐氣酒精濃度值0.
    21MG/L為準等語，資為抗辯。並聲明：原告之訴駁回。
三、兩造不爭執之事實：
  (一)被告於民國94年1月7日上午5時55分許，駕駛其妻黃明娥所
    有系爭自小客車，沿臺南縣山上鄉南175線由南向北行駛，
    行經臺南縣山上鄉南洲村41-6號前，不慎撞及同向行駛在前
    方之被害人鄭清輝所駕駛拼裝三輪車，被害人鄭清輝送醫急
    救後仍不治死亡。
  (二)系爭自小客車係由車主即被告之妻黃明娥向原告投保強制汽
    車責任保險及汽車任意第三人責任險，保險期間自93年2月
    13日起至94年2月13日止，被告肇事時係在系爭自小客車保
    險期間，被告已於肇事後與被害人鄭清輝之家屬達成和解，
    約定賠償金額合計3,130,000元，其中2,700,000元由原告給
    付，原告已給付被害人鄭清輝之家屬強制險死亡保險給付
    1,400,000元、任意第三人責任險死亡及財損保險給付
    1,300,000元。
  (三)被告肇事後，因受傷而被送至財團法人奇美醫院急診治療，
    經醫院抽取其血液檢驗結果，於94年1月7日上午9時4分測得
    其血液酒精濃度為69.301MG/DL（換算為吐氣酒精濃度為
    0.346505MG/L）；另警方於94年1月7日上午9時2分在奇美醫
    院對被告所測之吐氣酒精測試測定值為0.21MG/L。
四、本院得心證之理由：
    原告主張被告酒後駕車，其吐氣酒精濃度值逾0.25MG/L，依
    強制汽車責任保險法第29條第1項第1款及汽車任意第三人責
    任險保險單約定條款第1條後段及第5條之規定，向被告求償
    已給付之保險金額，被告則以前開情詞置辯，是本件兩造爭
    點在於：被告於肇事時酒精濃度為何？原告得否向被告求償
    已支付之強制責任險保險給付及任意第三人責任險保險給付
    ？茲就本院判斷意見說明如下：
  (一)被告於肇事時之酒精濃度為何？
    1.被告肇事前飲用酒類保力達，於94年1月7日上午5時55分
      許駕駛系爭自小客車時肇事，肇事後因被告亦有受傷而被
      送至財團法人奇美醫院急診治療，經醫院抽取其血液檢驗
      結果，於94年1月7日上午9時4分測得其血液酒精濃度為69
      .301MG/DL （換算為吐氣酒精濃度為0.346505MG/L）；又
      警方於肇事後經3小時，始於94年1月7日上午9時2分在醫
      院對被告施以酒精濃度測試，其吐氣酒濃度精測試測定值
      為0.21MG/L，被告酒後駕車，所犯公共危險案件，業經本
      院判處拘役50日確定之事實，業經本院調閱本院95年度交
      簡字第283號被告所犯公共危險案件核閱無誤，且有被告
      警詢筆錄、財團法人奇美醫院藥毒物檢驗報告、道路交通
      事故當事人酒精測定紀錄表、測試觀察紀錄表各1紙附於
      上開刑事卷宗足考（參見相驗卷宗第5頁、第14-19頁、第
      21頁），並有本院95年度交簡字第283號刑事簡易判決書1
      份附卷為憑，且為被告所不爭執，足認被告肇事後被送至
      財團法人奇美醫院急診治療時，經醫院抽取血液檢驗，於
      94年1月7日上午9時4分檢驗結果其血液酒精濃度為69.301
      MG/DL（換算為吐氣酒精濃度為0.346505MG/L），警方則
      肇事後經3小後，在醫院測得被告吐氣酒精濃度測試值為
      0.21M G/L之事實，堪可認定。
    2.被告上開由醫院及警方所為二次酒精濃度檢驗測試雖有明
      顯差異，惟本院參酌被告於肇事後，因傷被送至財團法人
      奇美醫院急診治療，衡情醫院理應立即對被告為必要之醫
      療行為，且採取其血液檢驗，反觀警方則於醫院採取急診
      醫療行為之後即肇事後3小時始對被告施以酒精濃度測試
      ，顯然醫院於急診時採取被告血液之時較接近肇事時，而
      警方之吐氣測試非但較醫院採取血液時距肇事時為久，且
      係在醫院已對被告採取必要醫療行為之後，被告體內之酒
      精濃度因時間經過及已進行之必要醫療行為，理應會產生
      衰退變化，故探究被告肇事時之酒精濃度，應以醫院採取
      血液檢驗之結果最為正確可採，據此堪認被告酒後駕車，
      其血液酒精濃度為69.301MG/DL（換算為吐氣酒精濃度為
      0.346505MG/L）至明，被告抗辯以警方測得之吐氣酒精濃
      度測試值為0.21MG/L為準，自無可採，原告此部分之主張
      ，堪信為真實。
    (二)原告得否向被告求償已支付之強制制責任險保險給付？
    1.按被保險人有下列情事之一，致被保險汽車發生汽車交通
      事故者，保險人仍應依本法規定負保險給付之責。但得在
      給付金額範圍內，代位行使請求權人對被保險人之請求權
      ：一飲用酒類或其他類似物後駕駛汽車，其吐氣或血液中
      所含酒精濃度超過道路交通管理法規規定之標準，強制汽
      車責任保險法第29條第1項第1款定有明文。又汽車駕駛人
      有左列情形之一者，不得駕車：二、飲用酒類或其他類似
      物後其吐氣所含酒精濃度超過每公升0.25毫克或血液中酒
      精濃度超過百分之0.05以上者。道路交通安全規則第114
      條第2款亦有明定。
    2.被告酒後駕車，肇事後測得其血液酒精濃度為69.301MG/D
      L（換算為吐氣酒精濃度為0.346505MG/L），如上所述，
      已超過道路交通安全規則第114條第2款規定吐氣所含酒精
      濃度超過每公升0.25毫克，及血液中酒精濃度超過百分之
      0.05以上，被告酒後駕車行為，合於強制汽車責任保險法
      第29條第1項第1款「飲用酒類或其他類似物後駕駛汽車，
      其吐氣或血液中所含酒精濃度超過道路交通管理法規定之
      標準者。」之規定，原告據以向被告求償已支付被害人鄭
      清輝家屬汽車強制責任險保險給付1,400,000元，洵屬有
      據。
    (二)原告得否向被告求償已支付之任意第三人責任險保險給付
      ？
    1.兩造訂立第三人責任保險受酒類影響車禍受害人補償附加
      條款貳、條款第1條第1項、第2項、第2條之約定：茲經雙
      方同意，在投保第三人責任保險後，駕繳保險費，加保本
      附加條款，本公司對於被保險人因受酒類影響駕駛被保險
      汽車，致第三人死亡或受有體傷或第三人財物受有損失，
      依法應由被保險人負賠償責任而受賠償請求時，本公司對
      第三人於保險金額範圍內直接賠償，倘被保險人已先行賠
      償予該第三人時，本公司於應付給之賠償金額範圍內將其
      金額返還予被保險人。因受酒類影響駕駛肇事，經法院判
      決確屬故意行為，違反公共危險罪者，本公司於給付後得
      於給付金額範圍內請求被保險人返還之。前條所稱受酒類
      影響係指飲酒後吐氣含酒精成分超過每公升0.25毫克者。
      業據原告提出第三人責任保險受酒類影響車禍受害人補償
      附加條款1份在卷可參，堪信為真實。
    2.被告酒後駕車，肇事後測得其吐氣酒精濃度為0.346505MG
      /L，如上所述，已超過第三人責任保險受酒類影響車禍受
      害人補償  附加條款貳、條款第1條第2條約定吐氣含酒精
      成分超過每公升0.25毫克，又被告因服用酒類，不能安全
      駕駛動力交通工具而駕駛，所犯公共危險案件，亦經本院
      判處拘役50 日確定在案，詳如上述，是以被告酒後駕車
      行為，合於第三人責任保險受酒類影響車禍受害人補償附
      加條款貳、條款第1條第2項、第2條「因受酒類影響駕駛
      肇事，經法院判決確屬故意行為，違反公共危險罪者，本
      公司於給付後得於給付金額範圍內請求被保險人返還之」
      、「前條所稱受酒類影響係指飲酒後吐氣含酒精成分超過
      每公升0.25毫克者」之約定，原告據以向被告求償已支付
      之汽車任意第三人責任險保險給付1,300,000元，核屬有
      據。
五、綜上所述，原告本於強制汽車責任保險法第29條第1項第1款
    之規定，請求已給付被害人家屬汽車強制責任險保險給付1,
    400,000元，及依第三人責任保險受酒類影響車禍受害人補
    償附加條款貳、條款第1條第2項之約定，請求已給付被害人
    家屬任意第三人責任險保險給付1,300,000元，洵屬正當。
    從而，原告訴請被告給付2,700,000元，及自起訴狀繕本送
    達翌日即95年6月30日起至清償日止，按週年利率百分之5計
    算之利息，為有理由，應予准許。
六、結論：本件原告之訴為有理由，依民事訴訟法第78條，判決
    如主文。
中    華    民    國    95    年    10   月    16    日
                  民事第三庭   法  官  張桂美
上為正本係照原本製作
如對本判決上訴，須於判決送達後20日內向本院提出上訴狀
中    華    民    國    95    年    10    月    16    日
                               書記官  黃鋕偉


司法院資訊處製作；財團法人民間司法改革基金會備份。
